臺灣臺北地方法院交通事件裁定　　　　96年度交聲字第1424號
原處分機關　臺北市交通事件裁決所
異　議　人
即受處分人　乙○○
上列異議人即受處分人因違反道路交通管理處罰條例案件，對於
臺北市交通事件裁決所中華民國九十六年十一月七日所為北市裁
二字第裁二二─ＡＥＶ一六七四五八號處分（原舉發案號：臺北
市政府警察局北市警交字第ＡＥＶ一六七四五八號），聲明異議
，本院裁定如下：
    主    文
異議駁回。
    理    由
一、本件異議意旨略以：異議人即受處分人乙○○於民國九十六
    年九月一日下午四時二十五分許，騎乘車牌號碼ＡＹＡ－三
    ０七號重型機車通過臺北市○○路○段七三巷前之交岔路口
    時，係跟隨在東山高中校車後方約三公尺內之距離行駛，中
    途自左方變換車道超車前進，該時行車管制號誌係由綠燈轉
    換為黃燈，而非紅燈。詎竟遭站立在分隔線上之值勤員警攔
    停舉發異議人違規闖越紅燈，且值勤員警除目視及開立舉發
    通知單外，別無其他違規照片、攝影等證據，足以證明異議
    人有何闖紅燈之違規行為。經向原處分機關臺北市交通事件
    裁決所陳述意見後，原處分機關仍認其有闖越紅燈之違規行
    為，依違反道路交通管理處罰條例第五十三條第一項規定，
    裁處異議人罰鍰新臺幣（下同）一千八百元，並依同條例第
    六十三條第一項第三款規定，記違規點數三點，異議人甚感
    不服。為此，聲明異議云云。
二、按汽車駕駛人，行經有燈光號誌管制之交岔路口闖紅燈者，
    處新臺幣一千八百元以上五千四百元以下罰鍰；汽車駕駛人
    駕駛汽車違反道路交通管理處罰條例第五十三條規定者，並
    記違規點數三點，道路交通管理處罰條例第五十三條第一項
    、第六十三條第一項第三款分別定有明文。又道路交通管理
    處罰條例所用關於車輛名詞之釋義，係指在道路上以原動機
    行駛之汽車（包括機器腳踏車）或以人力、獸力行駛之車輛
    而言，道路交通管理處罰條例第三條第八款亦規定甚明。
三、訊據異議人即受處分人乙○○矢口否認有何違規行為，辯稱
    ：其於上開時間騎乘上開重型機車自左方變換車道超車通過
    上開交岔路口時，該時行車管制號誌係由綠燈轉換為黃燈，
    而非紅燈云云。然查：
  (一)異議人上開違規事實，業據證人朱益興即舉發本件違反道路
    交通管理事件之臺北市政府警察局文山地二分局興隆路派出
    所警員於本院訊問時結證稱：「當天我在執行舉發交通重大
    違規勤務，當時我們在辛亥路五段七十三巷口由南往北攔檢
    重大違規闖紅燈，當時看到有一部重機車跟在一部東山高中
    校車後面差不多三十公尺處，因為校車通過了停止線時已經
    黃燈在閃了，全部通過後已經是紅燈了，我看後面的機車要
    過紅綠燈時已經變紅燈了，他還通過，我想是他看到我們警
    察在路邊要攔檢，所以才變換到內側車道，不然他當時是在
    外側車道，當時我們是站在路旁，他一到就看得到。」、「
    當時另外一個同事用手勢把校車攔下來，讓後面的車子因此
    被擋住，沒有辦法過，然後再叫東山高中的校車先駛離，然
    後再把違規的重機車攔下來到路邊。」等語綦詳，而證人甲
    ○○○○製單舉發異議人上開違反道路交通管理事件之違規
    行為，本質上為行政處分，係公務員基於職務上之權力，依
    法就特定具體事件所為具公法上效果之行政行為，基於公務
    員為公法上行為具有公信力之原則，該行政行為當可被推定
    為真正，該據以依法處分之事實認定亦為正確無誤。
  (二)參以異議人於上開時、地騎車跟隨在東山高中校車後方行經
    上開交岔路口時，前方視線遭東山高中校車車身阻擋，而該
    交岔路口之行車管制號誌又係設置在車道正上方一節，既經
    異議人於本院訊問時坦認在卷，則就異議人之視線範圍而言
    ，關於上開交岔路口設置在其行車方向正上方之行車管制號
    誌變換狀況，當同因遭行駛在前之東山高中校車車身阻隔，
    異議人要無得以自後透視注意及該路口行車管制號誌變換狀
    況之可能。是異議人嗣又改稱：「（在你跟在東山高中校車
    後方行駛的時候，你有看到路口的紅綠燈是什麼燈號嗎？）
    是綠燈要轉換黃燈的時候。」云云，顯與常情不符。況依異
    議人於本院訊問時所供：其騎車跟隨在東山高中校車後方行
    駛時，該路口之行車管制號誌業自綠燈轉換為黃燈，俟其自
    東山高中校車左方變換車道超車行駛之際，其所騎乘上開重
    型機車始通過上開交岔路口之停止線等情觀之，足徵異議人
    係在明知其雖已駛近上開交岔路口，然已不及通過，且該路
    口之行車管制號誌業已變換為紅燈之情形下，仍為煞停停等
    紅燈，逕自闖越紅燈強行通過該路口甚明。
  (三)是以，異議人辯稱其在上開時、地騎乘上開重型機車行經上
    開交岔路口時，該路口之行車管制號誌甫自綠燈變換為黃燈
    ，而非紅燈云云，顯係事後卸責之詞，不足採信。至異議人
    辯稱值勤員警值勤時所站立之位置不當云云，與證人甲○○
    ○○上開所證不符，且與其有無闖越紅燈之違規事實無關。
    準此，堪認異議人於上開時間騎車行經上開交岔路口時，係
    在該路口行車管制號誌甫變換為紅燈之狀態下，未立即煞車
    停等紅燈，反仍搶快闖越紅燈加速通過該路口，至為灼然。
四、從而，異議人確有於上開時間騎乘上開重型機車行經上開有
    燈光號誌管制之交岔路口時違規闖越紅燈之事實，洵堪認定
    。原處分機關審酌異議人係在原舉發機關所製發之舉發違反
    道路交通管理事件通知單上所載應到案日期九十六年九月十
    六日前之同年月十三日，具狀向原處分機關陳述意見到案聽
    候裁決，依道路交通管理處罰條例第五十三條第一項、道路
    交通管理事件統一裁罰基準及處理細則及違反道路交通管理
    事件統一裁罰基準表之規定，裁處異議人罰鍰一千八百元，
    並依同條例第六十三條第一項第三款規定，記違規點數三點
    ，於法並無不合，異議人之異議為無理由，應予駁回。
據上論斷，應依道路交通管理處罰條例第八十七條第二項，道路
交通案件處理辦法第十九條，裁定如主文。
中　　華　　民　　國　　96　　年　　12　　月　　12　　日
                        臺灣臺北地方法院交通法庭
                            法　官  吳麗英
以上正本證明與原本無異。
如不服本裁定，應於送達後五日內，向本院提出抗告狀。
　　　　　　　　　　　　　　書記官　田華仁
中　　華　　民　　國　　96　　年　　12　　月　　12　　日
